臺灣高雄地方法院民事判決　九十二年度訴字第二七六一號
　　原　　　告　昕陞企業股份有限公司
　　法定代理人　甲○○
　　訴訟代理人　楊申田律師
　　複 代理 人　楊譜諺律師
　　　　　　　　楊瀚濤律師
　　被　　　告　鴻達德實業有限公司
　　　　　　　　　　　　設高雄.
　　法定代理人　乙○○　住高雄.
　　　　　　　　　　　　居高雄.
　　訴訟代理人　丙○○　住高雄.
右當事人間請求給付工程款事件，經於民國九十三年一月二十日言詞辯論終結，本院
判決如次：
    主      文
被告應給付原告新臺幣柒拾玖萬陸仟元，及自民國九十二年十一月一日起至清償日止
，按週年利率百分之五計算之利息。
訴訟費用由被告負擔。
本判決於原告以新臺幣貳拾陸萬陸仟元為被告供擔保後，得假執行。
    事      實
甲、原告方面：
一、聲明：除假執行之擔保金額外，餘如主文所示。
二、陳述：
  (一)被告為施作「遠東十七樓誠品書店空調風管工程」，乃與原告成立承攬契約，工
    程款為新臺幣（下同）一百五十六萬元，並約定工程款總價一成即一十五萬六千
    元為保留款。嗣後，被告為「遠東十七樓誠品書店風管改善及排油煙管新設工程
    」，與原告締約承作，工程款為五十五萬元，並約定工程款總價一成即五萬五千
    元為保留款。再因「遠東十七樓誠品書店綜合追加工程」，與原告締約承作，工
    程款為九萬元，而原告所施作之上開三項工程，業於九十年十二月間全部完工，
    且工地現場已由誠品書店營業將近二年，亦無任何問題。詎被告拖延給付工程款
    ，迄今尚有空調風管工程保留款一十五萬六千元、改善工程款五十五萬元及追加
    工程款九萬元，共計七十九萬六千元尚未給付，經原告先後於九十一年十一月四
    日、九十二年四月二十二日發函催告，均置之不理，爰依承攬契約之法律關係，
    請求被告給付七十九萬六千元之工程款及法定遲延利息。
  (二)系爭工程業於九十年十二月三十日完工，並於九十二年十一月二十八日驗收合格
    ，缺失既已改善完成，目前並無任何通知須改善之缺失事項，被告即應給付工程
    款。
三、證據：提出工程估價單、統一發票、原告九十一年十一月四日函、岡山郵局第二
    一三號存證信函，並聲請函詢誠建股份有限公司（以下簡稱「誠建公司」）、遠
    東百貨股份有限公司（以下簡稱「遠東百貨公司」）完工及驗收日期。
乙、被告未於最後言詞辯論期日到場，據其以前到場所為聲明及陳述略謂：
一、聲明：駁回原告之訴。
二、陳述︰原告對此工程未作改善多項缺點，導致業主誠建公司對此部分工程未為驗
    收，所以被告無法給付原告所主張之工程款，後來業主另外找人改善，也沒有改
    好，目前還沒驗收。被告公司已經停業，且找不到與業主誠建公司間之合約資料
    。九十二年四、五月間，被告公司就沒有辦法找到人去修改缺失，九十二年五月
    八日複驗，被告公司並未參加，被告公司有參加九十一年四月二日初驗及九十一
    年七月三十日複驗，並改善缺失，目前被告公司尚有十餘萬元之工程尾款未領。
    理      由
一、查本件被告受合法通知，無正當理由，未於最後言詞辯論期日到場，核無民事訴
    訟法第三百八十六條各款所列情形，爰依原告之聲請，由其一造辯論而為判決，
    合先敘明。
二、原告主張︰被告為施作「遠東十七樓誠品書店空調風管工程」，乃與原告成立承
    攬契約，工程款為一百五十六萬元，並約定工程款總價一成即一十五萬六千元為
    保留款。嗣後，被告為「遠東十七樓誠品書店風管改善及排油煙管新設工程」，
    與原告締約承作，工程款為五十五萬元，並約定工程款總價一成即五萬五千元為
    保留款。再因「遠東十七樓誠品書店綜合追加工程」，與原告締約承作，工程款
    為九萬元，而原告所施作之上開三項工程，業於九十年十二月三十日全部完工，
    且工地現場已由誠品書店營業將近二年，並於九十二年十一月二十八日驗收合格
    亦無任何問題。詎被告拖延給付工程款，迄今上有空調風管工程保留款一十五萬
    六千元、改善工程款五十五萬元及追加工程款九萬元，共計七十九萬六千元尚未
    給付，經原告先後於九十一年十一月四日、九十二年四月二十二日發函催告，均
    置之不理，爰依承攬契約之法律關係，請求被告給付七十九萬六千元之工程款及
    法定遲延利息等情。被告則以︰原告對此工程未作改善多項缺點，導致業主誠建
    公司對此部分工程未為驗收，所以被告無法給付原告所主張之工程款，後來業主
    另外找人改善，也沒有改好，目前還沒驗收。被告公司已經停業，且找不到與業
    主誠建公司間之合約資料。九十二年四、五月間，被告公司就沒有辦法找到人去
    修改缺失，九十二年五月八日複驗，被告公司並未參加，被告公司有參加九十一
    年四月二日初驗及九十一年七月三十日複驗，並改善缺失，目前被告公司尚有十
    餘萬元之工程尾款未領等語，資為抗辯。
三、原告主張之右揭事實，業據其提出工程估價單、統一發票、原告九十一年十一月
    四日函、岡山郵局第二一三號存證信函，並聲請函詢誠建公司、遠東百貨公司完
    工及驗收日期為證，且被告對於原告承攬上開三項工程，尚有如原告主張之工程
    款數額未為給付等事實均不爭執，堪認為信實，而被告僅執以原告施作後有多項
    缺失未改善，業主誠建公司於九十二年四、五月間，要求其改善缺失，因其未能
    找到工人修改而未施作等語置辯，惟原告否認之。
四、按民法第四百九十條規定：稱承攬者，謂當事人約定，一方為他方完成一定之工
    作，他方俟工作完成，給付報酬之契約。又同法第五百零五條第一項規定：報酬
    應於工作交付時給付之，無須交付者，應於工作完成時給付之。足見除當事人間
    另有特約外，定作人僅對於承攬人完成之工作，負有給付報酬之義務（最高法院
    八十四年度臺上字第二二二七號民事判決要旨足資參照）。經查︰本件兩造間之
    承攬契約關係，並未特別約定給付報酬之條件或期限，自應以被告即承攬人完成
    約定之工作時，原告即定作人即應負給付報酬之義務。原告主張，上開三項工程
    業於九十年十二月三十日完成，並於九十二年十一月二十八日驗收合格乙節，被
    告不爭執在卷；參以，被告負責上開三項工程之業主誠建公司及誠建公司之業主
    遠東百貨公司均函稱︰遠東百貨公司高雄大遠百十七樓誠品書店裝修工程（包含
    裝修、機電、空調），委由誠建公司負責施作，業於九十年十二月三十日完工，
    九十一年四月二日辦理初驗，九十一年七月三十日辦理複驗，缺失尚未改善並於
    九十二年五月八日辦理複驗，九十二年十一月二十八日缺失完成改善驗收合格，
    此有訴外人誠建公司九十二年十二月一日陳報狀、訴外人遠東百貨公司九十二年
    十二月二日遠百（九二）專字第一二○○二號函各乙件在卷可稽。職是之故，足
    見原告施作上開三項工程業於九十年十二月三十日即已完成，縱認原告完成工作
    尚有瑕疵存在者，兩造既未就給付承攬報酬之條件或期限為特別約定，被告自應
    於九十年十二月三十日原告完成工作時，即應負承攬報酬之給付義務甚明。至工
    作倘有瑕疵，被告得依瑕疵擔保之相關規定（民法第四百九十二條至第四百九十
    五條參照）另向原告請求，惟此部分因兩造間並無據以為給付承攬報酬之特約，
    尚與本件被告應負承攬報酬給付義務無涉，附此敘明。
五、綜上所述，原告既已完成兩造間所約定之上開三項工程，從而，原告本於承攬之
    法律關係，訴請被告給付七十九萬六千元之承攬報酬，及自起訴狀繕本送達翌日
    即九十二年十一月一日起至清償日，按週年利率百分之五計算之利息，洵屬正當
    ，應予准許。
六、原告陳明願供擔保以代釋明，聲請宣告假執行，經核無不合，爰酌定相當擔保金
    額准許之。
七、本件判決之基礎已臻明確，兩造其餘之攻擊防禦方法及舉證，核與判決之結果無
    影響，無一一審究之必要，併此敘明。
據上論結，本件原告之訴為有理由，依民事訴訟法第三百八十五條第一項前段、第七
十八條、第三百九十條第二項，判決如主文。
中　　　華　　　民　　　國　　九十三　　年　　　一　　　月　　 三十　　 日
~B民事第二庭法  官　劉定安
右為正本係照原本作成。
如不服本判決，應於送達後二十日內，向本院提出上訴狀並表明上訴理由，如於本送
達前提起上訴者，應於判決送達後十日內補提上訴理由書（須附繕本）。
中　　　華　　　民　　　國　　九十三　　年　　　一　　　月　　 三十　　 日
~B      法院書記官　王壹理
